福建金門地方法院交通事件裁定         100年度交聲字第22號
原處分機關  金門縣公路監理所
異  議  人
即受處分人  王重仁
上列異議人即受處分人因違反道路交通管理處罰條例案件，對於
金門縣公路監理所於中華民國100年9月14日所為之金監裁字第裁
36-TA0000000號處分（原舉發單號：台東縣警察局交通警察隊第
TA0000000號）聲明異議，本院裁定如下：
    主  文
原處分撤銷。
王重仁不罰。
    理  由
一、原處分機關裁罰理由略以：王重仁所有之車牌號碼5961-YM
    號自用小客車，於民國100年8月6日14時51分，在台東縣台
    東市○○路文化公園劃設黃線之禁止停車標線處所違規停車
    ，經台東縣警察局舉發，依道路交通管理處罰條例第56條第
    1 項第4款規定，裁處罰鍰新臺幣（下同）900元。
二、異議人聲明異議略以：伊固於上揭時、地，在劃有黃色邊線
    之處所停車，辯稱：道路交通標誌標線號誌設置規則第168
    條禁止停車線，用以指示禁止停車路段，以劃設於道路緣石
    正面及頂面為原則，無緣石之道路得標繪於路面上，距路面
    邊緣以30公分為度，本件舉發現場黃色邊線已超過30公分，
    且可容納一部車輛寬度之距離，違反規定在先，又有誤導民
    眾於線內停車致違反規定之虞，請求撤銷原處分。
三、按標線用以管制交通，係表示警告、禁制、指示之標識，以
    線條、圖形、標字或其他導向裝置劃設於路面或其他設施上
    ；而黃實線係設於路側者，用以禁止停車；禁止停車線，用
    以指示禁止停車路段，以劃設於道路緣石正面及頂面為原則
    ，無緣石之道路得標繪於路面上，距路面邊緣以30公分為度
    ；本標線為黃實線，線寬除設於緣石正面者以緣石高度為準
    外，其餘皆為10公分；本標線得加繪黃色「禁止停車」標字
    ，道路交通標誌標線道路交通標誌標線號誌設置規則第146
    、第149條、第168條分別定有明文。又違反行政法上義務之
    行為非出於故意或過失者，不予處罰，行政罰法第7條第1項
    定有明文；而所謂過失，係指行為人雖非故意，但按其情節
    應注意並能注意，而不注意者為過失。
四、經查，依本件舉發單位即臺東縣警察局100年9月6日東警交
    字第1000054012號函檢附之違規照片所示，明顯可見該路段
    係屬有緣石之道路，依上開規定，禁止停車之黃線原則應劃
    設於路邊緣石之正面及頂面，然本件標線係「例外」標繪於
    路面上，又該標線距道路邊緣超過上揭規定之30公分，甚得
    容納1部自小客車寬之距離，與道路交通標誌標線號誌設置
    規則第168條第1項之規定已有不合，即得依現場狀況，依同
    條第3項規定另行標繪「禁止停車」標字，以彰顯該處黃線
    標線之禁止規範。禁止停車之標線雖無左右、內外之分，惟
    本件之標線已明顯違反上述之規定，復未另為加繪「禁止停
    車」之標字，是認本件標線係標繪於路面上，又該標線距道
    路邊緣超過上揭規定之30公分，未依同條第3項規定在標線
    外加繪「禁止停車」標字或設立禁止停車標誌，依上述現場
    狀況，易造成一般道路使用者無法注意該黃線之禁止規範內
    容，抑或基於標線與道路邊緣之距離，而誤認標線外之處所
    並非禁止之範圍，即一般道路使用者應注意該等禁止規範，
    然因現場有上述情事，易造成誤解而不能加以注意，自不得
    因此歸責於道路使用人。復交通部90年8月13日交路字第
    008745號函示，禁止停車標線有違反道路交通標誌標線號誌
    設置規則第168條之規定，致造成用路人誤解，實不宜依違
    規停車規定加以處罰，附此敘明。
五、綜上，異議人客觀上雖有違反法律上之義務而應受行政罰之
    行為，惟其主觀上尚缺故意或過失之責任條件，原處分機關
    認異議人有在禁止停車標線之處所違規停車，並據以作成罰
    鍰之處分，自有未洽。是本件聲明異議有理由，應由本院將
    原處分撤銷，改諭知受處分人不罰，以資適法。依道路交通
    事件處理辦法第19條前段，裁定如主文。
中    華    民    國   100    年    10    月    14    日
                  交通法庭    法  官  范坤棠
以上正本證明與原本無異。
如不服本裁定，應於送達後5日內向本院提出抗告狀。
                              書記官  龔月雲
中    華    民    國   100    年    10    月    14    日